臺灣臺南地方法院民事裁定
110年度南簡聲字第10號
聲  請  人  張晏菖
相  對  人  張清輝
上列聲請人聲請為相對人選任特別代理人事件，本院裁定如下：
    主  文
選任張晏菖為本院一一○年度南簡字第五九三號確認本票債權不
存在事件中原告張清輝之特別代理人。
　　理  由
一、按無訴訟能力人有為訴訟之必要，而無法定代理人或法定代
    理人不能行代理權者，其親屬或利害關係人，得聲請受訴法
    院之審判長，選任特別代理人，民事訴訟法第51條第2項定
    有明文。成年人因精神障礙或其他心智缺陷，致其不能為意
    思表示或受意思表示或辨識其意思表示效果，或前開能力顯
    有不足者，均非能獨立以法律行為負義務之人，而屬無訴訟
    能力之人，其於未經監護或輔助宣告，而尚無法定代理人，
    卻有為訴訟之必要者，自得由前開利害關係人為其聲請選任
    特別代理人。至所謂受訴法院，係指該訴訟將來應繫屬或現
    在已繫屬之法院而言（最高法院103年度台抗字第541號裁定
    意旨參照），是聲請選任特別代理人，在訴訟繫屬前或繫屬
    後均得為之。
二、本件聲請意旨略以：相對人為鈞院110年度南簡字第593號民
    事案件之原告，惟相對人罹患失智症、巴金森氏症，因而導
    致相對人認知功能障礙與行動不便，欠缺訴訟能力，聲請人
    為相對人之長男，爰依民事訴訟法第51條第2項規定，聲請
    本院選任聲請人為原告張清輝之特別代理人，俾利訴訟程序
    之進行等語。
三、經查，聲請人主張之上開事實，業據提出臺南市立安南醫院
    診斷證明書1份為證，觀諸上開診斷證明書，其內容記載：
    相對人因失智症、患有巴金森氏症，導致認知功能障礙與行
    動不便，經醫師評估不宜出庭等語，是足認相對人已因精神
    障礙或心智缺陷，致不能為意思表示或受意思表示或辨識其
    意思表示之效果，已無訴訟能力；又相對人已成年，並無法
    定代理人，亦未受監護宣告或輔助宣告等情，有相對人之個
    人戶籍資料查詢結果在卷可稽。是以，相對人現為無訴訟能
    力人，且無法定代理人得行使代理權以遂行本案訴訟程序之
    事實，應堪認定。故聲請人本件聲請，核與前揭法律規定要
    件相符，應予准許。本院再審酌聲請人乃相對人之長子，有
    聲請人之戶籍謄本 份附卷可查，是其與相對人誼屬至親，
    聲請人既有意願擔任相對人之特別代理人，堪認由其擔任相
    對人之特別代理人，由其維護相對人之權益，應屬適當。從
    而，爰依聲請人之聲請，選任其為於本院110年度南簡字第5
    93號確認本票債權不存在事件中原告張清輝之特別代理人。
四、依民事訴訟法第51條第2項，裁定如主文。
中　　華　　民　　國　 110　　年　　 4　　月　　22　　日
                  臺灣臺南地方法院臺南簡易庭
　　　　　　　　                　法　官　王參和
以上正本係照原本作成。
如不服本裁定，應於裁定送達後10日內向本院提出抗告狀，並應
繳納抗告費新臺幣1,000元。
中　　華　　民　　國　　110 　年　　4 　　月　　22　　日
                                  書記官  程伊妝